【裁判字號】    96,交聲,1352
【裁判日期】    970430
【裁判案由】    聲明異議
【裁判全文】
臺灣高雄地方法院交通事件裁定        96年度交聲字第1345號
原處分機關  高雄市政府交通局
法定代理人  王國才
異  議  人
即受處分人  億裕通運有限公司
                    統一編號：.
代  表  人  呂炳融
上列異議人即受處分人因聲明異議案件，對於高雄市政府交通局
日期均為96年11月26日所為之處分（原處分：高市交裁字第裁
32-ZHQ003803、32-ZDR005798、32-ZBP011935、32-ZCR006300、
32-ZDP006037、32-ZEP009728、32-ZBR003948、32-ZDQ005923、
32-ZBQ007781、32-ZDR005797號），聲明異議，本院裁定如下：
    主  文
原處分均撤銷。
億裕通運有限公司均不罰。
    理  由
一、原處分意旨略以：異議人所有之0422-PA 號營業貨運曳引車
    ，於附表所示之違規時間行經如附表所示之國道收費站時，
    因其裝設之計次電子收費系統（以下簡稱ETC） 卡片餘額不
    足，致未能正常扣款繳費，經通知異議人補繳，異議人仍未
    於期限繳款，乃援引道路交通管理處罰條例第27條第1 項規
    定，裁處異議人每件新臺幣（下同）3,000 元之罰鍰。
二、異議意旨略以：系爭之728-HA號違規車輛為陳泰瑛靠行在異
    議人公司名下的車輛，陳泰瑛申請Ｅ通機係其個人行為，並
    未經異議人同意，且異議人收到繳費通知單後，便立即轉交
    陳泰瑛繳納通行費，係因陳泰瑛未於期限內繳納，始遭舉發
    並裁罰，是該違規行為，自應歸責於駕駛人陳泰瑛，為此請
    准予撤銷原處分等語。
三、經查：
  (一)異議人所有之728-HA號營業貨運曳引車，於前揭時間、地點
    ，因車上裝設之Ｅ通機卡餘額不足，仍行駛電子收費車道，
    經承攬是項電子收費業務之遠通電收股份有限公司製發「補
    繳通行費及作業處理費通知單」，限異議人於96年6 月10日
    前補繳，並合法送達予異議人收受，此除有遠通電收股份有
    限公司97年2 月29日函覆本院所提出之補繳通行費及作業處
    理費通知單及該等通知單經異議人收受之掛號函件簽收清單
    影本外，異議人於其聲明異議狀內亦稱該公司有收到該補繳
    通知單，僅以728-HA號車屬靠行車輛實際車主為陳泰瑛，及
    該公司收到補繳通知單後有立即轉送車主並告知須於期限內
    繳納等語置辯，是異議人所有之728-HA號營業貨運曳引車行
    駛高速公路，有未依規定繳費，亦未依限補費之違規事實，
    堪予認定。
  (二)而就異議人所辯稱上開違規之728-HA號營業貨運曳引車，係
    陳泰瑛靠行在異議人名下之事實，異議人業經於本院96年度
    交聲字第1335號聲明異議案件時提出汽車貨運業接受自備車
    輛靠行服務契約書、陳泰瑛之戶籍謄本、駕駛執照、行車執
    照、汽（機）車各項異動登記書、汽（機）車過戶登記書等
    件為證，此有本院調閱上開卷宗內影印該等資料附卷可參，
    參以靠行之車輛，實際上由靠行之人使用，亦非悖於常情，
    是異議人陳稱：本件之違規行為，係陳泰瑛個人所為，應歸
    責於駕駛人陳泰瑛等語，尚非無據。
四、按道路交通管理處罰條例第85條第1 項規定，受舉發違反道
    路交通管理事件之受處罰人，認為受舉發之違規行為應歸責
    他人者，應於舉發違反道路交通管理事件通知單應到案日期
    前，檢附相關證據及應歸責人相關證明文件，向處罰機關告
    知應歸責人，處罰機關即應另行通知應歸責人到案依法處理
    。逾期未依規定辦理者，仍依本條例各該違反條款規定處罰
    ；至於逾越應到案日期，汽車所有人始向處罰機關告知應歸
    責人者，為維護當事人之權益，於裁決機關為裁決前，裁決
    機關仍應受理當事人之舉證或陳述案件，交通部78年1 月16
    日交路第00527 號函可資參照。經查，上開違規之728-HA
    營業貨運曳引車之所有人雖係異議人，惟應歸責於實際駕駛
    人陳泰瑛，已見前述，又異議人於96年10月6 日應到案日期
    前，曾就本件違規行為，向高雄市政府交通局裁決中心南區
    分中心陳述意見，並提出駕駛人陳泰瑛之駕駛執照，此由高
    雄市政府交通局以97年3 月6 日高市交裁字第0970009675號
    函覆臺灣高等法院高雄分院，經本院要求後，再由該局將上
    開函文傳真予本院，及本院96年度交聲字第1335號卷內所附
    高雄市政府交通局96年12月12日以高市交裁字第0960050927
    號函覆本院其他案件（異議人相同）之函文附於卷內可稽；
    而異議人復於96年10月6 日，將本件違規行為之陳述書寄至
    岡山收費站，載明實際駕駛人陳泰瑛之年籍資料；再於96年
    10月9 日提出陳述書補充摘要，陳述上開車輛係陳泰瑛靠行
    ，經岡山收費站於96年10月30日以高岡業一字第0960001815
    號函覆異議人，並將該函文副本連同違規單號、異議人之陳
    述書等資料併送高雄市政府交通局，於96年10月31日送達高
    雄市政府交通局（收文章上載有日期）之事實，有交通部台
    灣區○道○○○路局岡山收費站96年10月30日高岡業一字第
    0960001815號函及所附交通違規案件陳述書、陳述書補充摘
    要附於本院96年度交聲字第1335號影印卷內可考，則依上說
    明，原處分機關自應另行通知陳泰瑛到案，而不得逕行於96
    年11月26日裁決處罰異議人。
五、原處分機關即高雄市政府交通局雖以：汽車運輸業管理規則
    第19條第1 項規定，汽車運輸業除對所屬車輛、駕駛人及僱
    用之從業人員應負管理責任，異議人接獲補繳通行費之通知
    單，未能妥處，或無法向監理單位提出已善盡管理而未能歸
    責於己之佐證，對於駕駛之不當行為所生之損害，應另循民
    刑事訴訟解決等語，雖非無見。惟查，由前引道路交通管理
    處罰條例第85條第1 項規定之用語可知，違反道路交通管理
    事件之處罰對象，解釋上仍以可歸責者為優先，而異議人又
    已於原處分機關裁決前，告知應歸責於陳泰瑛，程序上並無
    違誤，是異議人自無不能適用上開規定免責之理由。至異議
    人依上開汽車運輸業管理規則之規定，雖應對所屬車輛及駕
    駛人負管理責任，然本案之駕駛人陳泰瑛駕車在外，行駛應
    繳費之公路而未依規定繳費，客觀上顯非異議人所能預見或
    監督，自難苛責抗告人對此應負管理責任甚明。是故，原處
    分機關此部分指述，尚難採取。
六、按交通法庭認為聲明異議有理由時，應以裁定將原處分經聲
    明異議之部分撤銷，道路交通案件處理辦法第20條定有明文
    。本件異議人並非本案違規車輛之駕駛人，其並已於原處分
    機關裁決前向處分機關陳述意見，告知應歸責之人，已如前
    述，原處分機關不查，逕行就本案違規行為，裁處異議人罰
    鍰，依上說明，自有違誤，自應由本院將原處分撤銷後另為
    適法之處理。
據上論斷，應依道路交通案件處理辦法第20條前段，裁定如主文
。
中    華    民    國    97    年    4     月    30    日
                  交通法庭    法  官  黃紀錄
以上正本證明與原本無異。
如不服本裁定，應於收受送達後5 日內向本院提出抗告狀。
中    華    民    國    97    年    4     月    30    日
                              書記官  林志衡
附表
┌──┬─────┬────────┬────┬──────┬───────┬───────┐
│編號│  案  號  │裁決書字號      │違規日期│ 違規地點   │舉發通知單字號│最初催繳掛號號│
│    │          │                │        │            │              │碼            │
├──┼─────┼────────┼────┼──────┼───────┼───────┤
│ １ │96年交聲字│高市交裁字第裁  │96.04.13│白河收費站  │公警局交字第  │00000000000000│
│    │第1345號  │32-ZHQ003803號  │22：21  │北上        │ZHQ003803 號  │              │
├──┼─────┼────────┼────┼──────┼───────┼───────┤
│ ２ │96年交聲字│高市交裁字第裁  │96.04.14│新市收費站  │公警局交字第  │00000000000000│
│    │第1346號  │32-ZDR005798號  │13：06  │南下        │ZDR005798 號  │              │
├──┼─────┼────────┼────┼──────┼───────┼───────┤
│ ３ │96年交聲字│高市交裁字第裁  │96.04.14│楊梅收費站  │公警局交字第  │00000000000000│
│    │第1347號  │32-ZBP011935號  │09：47  │南下        │ZBP011935 號  │              │
├──┼─────┼────────┼────┼──────┼───────┼───────┤
│ ４ │96年交聲字│高市交裁字第裁  │96.04.14│員林收費站  │公警局交字第  │00000000000000│
│    │第1348號  │32-ZCR006300號  │11：50  │南下        │ZCR006300 號  │              │
├──┼─────┼────────┼────┼──────┼───────┼───────┤
│ ５ │96年交聲字│高市交裁字第裁  │96.04.14│斗南收費站  │公警局交字第  │00000000000000│
│    │第1349號  │32-ZDP006037號  │12：13  │南下        │ZDP006037 號  │              │
├──┼─────┼────────┼────┼──────┼───────┼───────┤
│ ６ │96年交聲字│高市交裁字第裁  │96.04.14│岡山收費站  │公警局交字第  │00000000000000│
│    │第1350號  │32-ZEP009728號  │13：31  │南下        │ZEP009728 號  │              │
├──┼─────┼────────┼────┼──────┼───────┼───────┤
│ ７ │96年交聲字│高市交裁字第裁  │96.04.14│後龍收費站  │公警局交字第  │00000000000000│
│    │第1351號  │32-ZBR003948號  │10：24  │南下        │ZBR003948 號  │              │
├──┼─────┼────────┼────┼──────┼───────┼───────┤
│ ８ │96年交聲字│高市交裁字第裁  │96.04.14│新營收費站  │公警局交字第  │00000000000000│
│    │第1352號  │32-ZDQ005923號  │12：37  │南下        │ZDQ005923 號  │              │
├──┼─────┼────────┼────┼──────┼───────┼───────┤
│ ９ │96年交聲字│高市交裁字第裁  │96.04.14│造橋收費站  │公警局交字第  │00000000000000│
│    │第1353號  │32-ZBQ007781號  │00：52  │北上        │ZBQ007781 號  │              │
├──┼─────┼────────┼────┼──────┼───────┼───────┤
│１０│96年交聲字│高市交裁字第裁  │96.04.13│新市收費站  │公警局交字第  │00000000000000│
│    │第1354號  │32-ZDR005797號  │12：58  │南下        │ZDR005797 號  │              │
└──┴─────┴────────┴────┴──────┴───────┴───────┘


司法院資訊處製作；財團法人民間司法改革基金會備份。
